【裁判字號】    99,易,3036
【裁判日期】    991203
【裁判案由】    家庭暴力防治法之傷害
【裁判全文】
臺灣臺中地方法院刑事判決              99年度易字第3036號
公  訴  人  臺灣臺中地方法院檢察署檢察官
被      告  莊麗華
選任辯護人  陳榮昌律師
上列被告因家庭暴力防治法之傷害等案件，經檢察官提起公訴（
99 年度偵字第16375號），本院判決如下：
    主    文
莊麗華公然侮辱人，處拘役貳拾日，如易科罰金，以新臺幣壹仟
元折算壹日；又傷害人之身體，處拘役貳拾日，如易科罰金，以
新臺幣壹仟元折算壹日。應執行拘役參拾日，如易科罰金，以新
臺幣壹仟元折算壹日。
    犯罪事實
一、莊麗華為顧曼華之弟媳，二人間具有家庭暴力防治法第3條
    第4款之家庭成員關係，惟其等平日相處不睦。於民國99年5
    月28日22時30分許，顧曼華至臺中市○區○○路184之1號2
    樓照料與莊麗華同住之母親後，欲返回位於同棟公寓3樓之
    住處，於上址2樓門口處，適莊麗華正欲返回其住處，因莊
    麗華誤以為顧曼華刻意將門關上，竟基於公然侮辱之犯意，
    在該公寓樓梯間之多數人得以共見共聞處所，接續多次對顧
    曼華辱罵「不要臉」、「瘋女人」、「厚臉皮」等語，以此
    客觀上足以貶損他人人格、名譽之言詞羞辱顧曼華。莊麗華
    於辱罵顧曼華之際，自行打開其住處大門，並進入屋內，顧
    曼華因遭莊麗華辱罵，心有不甘，欲尾隨莊麗華回屋理論，
    莊麗華竟基於傷害之犯意，在其住處門口，先以推擠之方式
    阻止顧曼華進入屋內，繼而將大門用力合上，致該大門碰擊
    顧曼華，致顧曼華受有胸壁挫傷、左手及右足瘀挫傷之傷害
    。
二、案經顧曼華訴由臺灣臺中地方法院檢察署檢察官偵查起訴。
    理    由
一、訊據被告莊麗華矢口否認有何公然侮辱、傷害等犯行，辯稱
    ：99年5月28日晚上10點半，伊沒有在臺中市○區○○路184
    之1號2樓樓梯間遇到告訴人，當時伊在該處地下室辦公室，
    忙著處理結算申報的事情，伊根本就沒有遇到告訴人，所以
    不可能罵她及傷害她云云。然查：
(一)、證人即告訴人顧曼華於本院審理時結證稱：99年5月28日當
    天伊到2樓照顧好母親，伊住在3樓，於當日晚上10點半，伊
    正準備要回去3樓。伊從2樓出門，要把門帶上，當時沒有注
    意到被告從地下室走上來，被告看伊把門關起來就不高興，
    她問伊為什麼要把門關上，伊跟她表示沒有看到她，所以才
    會把門關上，被告就罵伊，是用臺語罵「瘋女人」、「厚臉
    皮」、「不要臉」，伊很不高興，伊說是因為沒有看到她，
    被告要進去屋內，伊要跟著她進去，她就推擠伊，動作很快
    ，所以伊不太記得她到底怎麼推擠，伊還沒有完全跟進去，
    就被她推擠在門口，然後被告就把大門砰一聲關起來，被告
    故意要關門，因為她有用力，門打到伊的胸口，因為伊當時
    想要進門，所以伊的左手跟右腳就往前抬要推門進去，所以
    才會導致伊胸壁挫傷，左手的手肘部位及右腳的腳趾頭受傷
    ，後來伊還是有把門推開進去。伊因為痛，所以當時有叫了
    一聲，顧強華應該是有聽到伊叫，所以他就出來，當時被告
    還是繼續罵伊，她是用臺語夾雜國語罵伊「瘋女人」、「厚
    臉皮」、「不要臉」，伊弟弟顧強華要制止被告罵伊，被告
    就攻擊顧強華，顧強華就反擊，後來被告下樓回辦公室，顧
    強華回去睡覺，伊就回去樓上等語（見本院99年11月19日審
    理筆錄）。
(二)、證人即被告之夫顧強華於本院審理時證稱：99年5月28日晚
    上10點半，伊有有看到被告與告訴人吵架，原本伊在伊的房
    間睡覺，突然聽到伊住處2樓的大門發出很大聲響，所以伊
    才驚醒，伊聽到告訴人大叫一聲，伊出來看是發生什麼事，
    看到被告一直辱罵告訴人，被告用臺語罵告訴人「瘋女人」
    ，再用國語罵「不要臉」，然後又用臺語罵「厚臉皮」，伊
    制止被告，被告就攻擊伊，伊出於自衛反擊被告，後來吵完
    之後，被告就下樓去，就結束了，後來告訴人就回3樓等語
    明確（見本院99年11月19日審理筆錄）。
(三)、此外，復有告訴人所提出之中國醫藥大學附設醫院診斷證明
    書乙份附卷可參。雖辯護人於本院審理時為被告辯護稱，本
    件告訴人所受之傷害，與之前告訴人告被告傷害案件所受之
    傷害一模一樣，而認該告訴人所受之傷害應非被告造成云云
    。惟查：
１、本件告訴人受傷部位為胸壁挫傷、左手及右足瘀挫傷，核與
    告訴人前揭證述遭大門碰撞、因欲阻止被告將門關上，而以
    左手跟右腳就往前抬，而遭門撞傷乙節亦相符合。
２、被告前於98年間，因公然傷辱、傷害告訴人乙案，經本院於
    99年3月30日以99年度簡字第168號判處拘役30日、10日，應
    執行拘役35日，緩刑2年確定，有本院刑事判決書乙份在卷
    可參，於該案中，告訴人所受之傷害為右手擦挫傷、胸壁挫
    傷之傷害，與本件告訴人所受之傷害並非相同。是辯護人此
    部分所辯，尚無足為被告有利之認定。
(四)、至被告雖於本院審理時陳稱，當天證人顧強華在家裡睡覺，
    但是因證人顧強華因精神疾病而服用藥物，應該是吵不醒，
    而認證人顧強華之證述不足為其不利之認定云云。然經本院
    函詢證人顧強華於案發當時之該段期間，因精神方面之疾病
    ，在呂健弘診所就醫，而醫院開立予證人顧強華之抗精神藥
    物，有肢體放鬆、易疲乏、無力之副作用，無安眠藥，不致
    引起意識不清、呆滯、動作遲緩，或影響認知、記憶障礙等
    反應，有呂健弘精神科診所函覆之資料及病歷在卷可參，則
    證人顧強華或於本件案發當時有服用精神方面之藥物，然不
    致於因服用藥物致其於深陷於睡眠中而無法吵醒之情形，尚
    難據此即認證人顧強華前揭證述無足採信。
(五)、至證人即被告之子顧○○（84年8月生）於偵查中雖證稱：
    當日伊沒有看到大人吵架，被告與告訴人沒有說多少話云云
    。參諸證人顧○○為被告之子，難免有刻意維護之情，就此
    部分本院亦與前揭證人顧曼華、顧強華之證述及診斷證明書
    未符，證人顧○○前開證述，尚無從採為被告有利之認定。
(六)、按刑法上所謂「公然」，係指不特定多數人或多數人得以共
    見共聞之狀態，不以實際上已共見或共聞為必要，又此之多
    數人，包括特定之多數人在內（司法院大法官會議釋字第14
    5號解釋可資參照）。證人顧曼華於本院審理時證稱：案發
    當時伊是住在臺中市○區○○路184之2號3樓，被告是住在
    184之1號2樓。伊與被告所住的那棟樓總共有5樓，那5層樓
    都是伊家的。1樓是店面，出租給別人，但是他們的出入口
    跟伊和被告家的不同，2樓到5樓的出入口是同一個樓梯，2
    樓到5樓都是一樓一戶，但是4樓、5樓有分租出去。4樓、5
    樓各隔了6間房間出租給學生或上班族，當時沒有住滿，大
    概出租了10間左右，樓梯是共用的，所以承租人都是走同一
    個樓梯出入等語（見本院99年11月19日審理筆錄），則被告
    於該公寓2樓樓梯間辱罵告訴人，確處於多數人得以共見共
    聞之狀態無疑。
(七)、綜上所述，被告前開所辯，尚無足採認。本件事證明確，被
    告犯行洵堪認定，應予依法論科。
二、論罪科刑部分：
(一)、核被告莊麗華所為，係犯刑法第309條第1項之公然侮辱罪及
    同法第277條第1項之傷害罪，且被告為告訴人顧曼華之弟媳
    ，2人間具有家庭暴力防治法第3條第4款所稱之家庭成員關
    係，故被告故意對告訴人為上開家庭暴力之行為，係屬家庭
    暴力防治法第2條第2款之家庭暴力罪。
(二)、被告所犯上開2罪間，犯意各別，罪名互異，應分論併罰。
(三)、爰審酌被告為告訴人之弟媳，且為鄰居，遇有爭執不思理性
    處理，僅因細故，動輒即以不堪之言語公然侮辱告訴人，並
    傷害告訴人，使告訴人名譽受損，其行為殊屬不當，犯後仍
    飾詞卸責，否認犯行，未能徵得告訴人之原諒，惟告訴人足
    部、手部、胸壁受傷之程度尚非嚴重等一切情狀，分別量處
    如主文所示之刑及諭知易科罰金之折算標準，並定其應執行
    之刑及諭知易科罰金之折算標準，以示懲儆。
據上論斷，應依刑事訴訟法第299條第1項前段，刑法第277條第1
項、第309條第1項、第41條第1項前段、第51條第6款，刑法施行
法第1條之1，判決如主文。
中    華    民    國    99    年    12    月    3    日
                        臺灣臺中地方法院刑事第十三庭
                            法  官  劉麗瑛
以上正本證明與原本無異。
如不服本判決應於收受判決後10日內向本院提出上訴書狀，並應
敘述具體理由；其未敘述上訴理由者，應於上訴期間屆滿後20日
內向本院補提理由書（均須按他造當事人之人數附繕本）「切勿
逕送上級法院」。
                            書記官  王玟
中    華    民    國    99    年    12    月    3    日
附錄論罪科刑法條
刑法第277條第1項
傷害人之身體或健康者，處3年以下有期徒刑、拘役或1千元以下
罰金。
刑法第309條第1項
公然侮辱人者，處拘役或3百元以下罰金。

司法院資訊處製作；財團法人民間司法改革基金會備份。
